臺灣宜蘭地方法院刑事判決　　　　　　　 96年度易字第531號
公　訴　人　臺灣宜蘭地方法院檢察署檢察官
被　　　告　乙○○
上列被告因傷害等案件，經檢察官提起公訴（96年度偵字第577
號），本院判決如下：
    主  文
乙○○犯傷害罪，處拘役肆拾日，如易科罰金，以新臺幣壹仟元
折算壹日，減為拘役貳拾日，如易科罰金，以新臺幣壹仟元折算
壹日；又犯侮辱公務員罪，處拘役伍拾日，如易科罰金，以新臺
幣壹仟元折算壹日，減為拘役貳拾伍日，如易科罰金，以新臺幣
壹仟元折算壹日。應執行拘役肆拾日，如易科罰金，以新臺幣壹
仟元折算壹日。
    事  實
一、緣乙○○於民國96年1月25日下午1時餘許，在宜蘭縣羅東鎮
    ○○街368巷21號其弟林恆政所開設之雜貨店內叫囂，因林
    恆政不堪其擾，遂報警處理。於同日下午2時5分許，乙○○
    見宜蘭縣警察局羅東分局成功派出所警員甲○○到場處理後
    ，憤而腳踢林恆政大腿（涉犯傷害林恆政部分，業據檢察官
    為不起訴處分），甲○○立即站在乙○○與林恆政中間將二
    人隔開，然乙○○竟以拳揮向林恆政與甲○○，而施強暴於
    依法執行職務之公務員甲○○，致甲○○受有左手挫傷之傷
    害。而甲○○因認乙○○仍會繼續攻擊林恆政，遂將乙○○
    制伏在地，然乙○○因心有不服，又竟當場以穢語「幹你娘
    」辱罵執行職務之甲○○。嗣因成功派出所支援警力到場，
    始將乙○○帶回成功派出所。
二、案經甲○○訴由宜蘭縣警察局羅東分局報由臺灣宜蘭地方法
    院檢察署檢察官偵查起訴。
    理  由
一、訊據被告乙○○固承認有對甲○○罵：「你領我百姓的薪水
    ，不用囂張」等語，惟矢口否認涉有傷害、妨害公務及侮辱
    公務員之犯行，辯稱：其患有重度躁鬱症，未以拳頭打甲○
    ○，亦沒有罵甲○○粗話，當時其遭甲○○摔在地上，甲○
    ○也碰到地面，可能是柏油路面而擦傷云云。惟查：
（一）告訴人於警詢時證稱：「我於當中將二人架開並欲當場逮
      捕被告乙○○，卻遭其徒手攻擊造成手部受傷」，「（問
      ：當時乙○○是否蓄意攻擊你？其當時情緒如何？）他因
      與其弟林恆政爭吵，情緒不穩定，對我到達現場處理不理
      會，所以連我從中勸阻亦遭其毆打。」等語（詳警卷第8
      頁）；復於偵查中證稱：「他除了有在罵林恆政外，還用
      右腳踢林恆政大腿，我當時站在他二人中間，有立刻將乙
      ○○隔開，但他情緒變得更激動，又立刻右手握拳朝林恆
      政衝刺，我再度將他隔開，他又揮拳要毆打林恆政，結果
      我立刻攔阻制止，但我在制止時，我左手指有被乙○○的
      拳頭打到」等語（詳偵卷第17頁）。參以證人即被告之弟
      於警詢時陳稱：「（問：警察在制伏乙○○時，有無跟警
      察拉扯？）有，他們有互相拉扯。」，「（問：有無看到
      警方被乙○○的拳頭打到？）當時發生的經過動作太快，
      所以我不清楚。」等語，雖陳述被告因動作太快，而不清
      楚被告是否有以拳頭傷害甲○○，惟已明確陳述被告確有
      與甲○○互相拉扯之事實，則在當時，被告應有出手傷害
      告訴人。再查告訴人受有左手挫傷之事實，亦有與告訴人
      指訴相符之財團法人羅許基金會羅東博愛醫院（下稱博愛
      醫院）診斷證明書1紙（詳警卷第10頁）在卷可參，足證
      被告確有於警員甲○○執行公務之際，對傷害甲○○之事
      實。
（二）告訴人於偵查中證稱：「當時我看到乙○○一直有攻擊動
      作，我認為必須採取強勢的作為，所以就把他壓制在地上
      ，但他不服我制伏，還不停在地上翻滾扭動，還一直要掙
      脫我抓住他的手，還作出要繼續想打林恆政的動作，他還
      有不停的罵我執法不公，我也有聽到他在罵三字經幹你娘
      。」等語（詳偵卷第18頁）明確，且告訴人亦於警詢時陳
      稱：「（問：你兄長乙○○在現有無對警方責罵幹叫？）
      有的，並對警方說處理的不公平等語言」等語（詳警卷第
      6頁），於偵查中另稱：被告有與警察相罵等語（詳偵卷
      第16頁），足證被告確有公然侮辱警員甲○○之事實。
（三）至被告辯稱有重度躁鬱症，固有員山榮民醫院診斷證明書
      1份及博愛醫院診斷證明書2份附卷可稽（詳本院卷第20、
      21頁）。經查所提出之員山榮民醫院診斷證明書係在96年
      3 月7日由該院所出具，其上記載病名為情感性精神病，
      自96年2月2日至同年月27日住院等語；另博愛醫院診斷證
      明書分別係被告於96年1月12、19日應診，記載病名為重
      度躁鬱症等語，惟均非本案發生時。且被告於警詢及偵查
      中均能明白陳述與林恆政發生糾紛之經過、告訴人到場後
      處理情形，故尚難認其有精神障礙或其他心智缺陷，致不
      能或有顯著降低辨識其行為違法或欠缺依其辨識而行為之
      能力之事實，故自應負刑事責任。綜上，被告所辯均不足
      採信，本件事證明確，其犯行應堪認定。
二、核被告所為，犯刑法第277條第1項之傷害罪、第135第1項之
    妨害公務罪及第140條第1項之侮辱公務員罪。其以一對公務
    員施強暴行為，同時觸犯刑法第277條第1項傷害及同法第13
    5條第1項妨害公務罪，為想像競合犯，應從一重以傷害罪處
    斷。而被告所為傷害、污辱公務員犯行，犯意各別，行為互
    異，應予數罪併罰。爰審酌被告自陳國小畢業之智識程度，
    目前無業，惟竟傷害到場處理之警員並加以辱罵，犯罪之動
    機、目的、所受之刺激、手段、品行、智識程度、所生危害
    及犯罪後之態度等一切情狀，分別量處如主文所示之刑，並
    諭知易科罰金之折算標準，以資懲儆。末查被告犯本案之時
    間係在96年4月24日以前，符合中華民國九十六年罪犯減刑
    條例第2條第1項第3款所定之減刑要件，應減其刑期二分之
    一，故分別減為拘役20日及25日，併依同條例第9條規定，
    諭知易科罰金之折算標準，並定其應執行之刑，及易科罰金
    之折算標準。
三、公訴意旨另以被告傷害告訴人，致告訴人尚受有左手擦傷云
    云。惟查被告堅決否認有傷害告訴人之事實，而告訴人陳稱
    ：擦傷部分是其壓制被告在地上時，地面粗糙，且被告一直
    想反抗，身體左右搖晃所致等語（詳本院卷第15頁），另證
    人林恆政於警詢及偵查中亦陳述：警方制止時，被告與告訴
    人均倒在地上而受傷等語（詳警卷第5頁、偵卷第17頁）。
    而告訴人既係將被告制伏在地，則上開傷害應係制伏被告時
    ，左手在地上摩擦所致，無法認定為被告所造成，亦難認被
    告有傷害之故意惟公訴人既認此傷害部分與前揭被告犯行具
    有單純一罪關係，爰不另為無罪之諭知。
據上論斷，應依刑事訴訟法第299條第1項前段，刑法第277條第
1項、第135條第1項、第140條第1項、第51條第6款，中華民國九
十六年罪犯減刑條例第2條第1項第3款、第7條、第9條、第10條
第1項，判決如主文。
本案經檢察官賴慶祥到庭執行職務。
中　　華　　民　　國　　96　　年　　12　　月　　13　　日
                  刑事第二庭法  官  張育彰
以上正本證明與原本無異。
如不服本判決應於收受本判決後10日內向本院提出上訴書狀，並
應敘述具體理由。若未敘述理由者，應於上訴期間屆滿後20日內
向本院補提理由書狀(均須按他造當事人之人數附繕本)。
                            書記官　林慶生
中　　華　　民　　國　　96　　年　　12　　月　　13　　日
附錄本案罪科刑法條
中華民國刑法第277條第1項
傷害人之身體或健康者，處3年以下有期徒刑、拘役或1千元以下
罰金。
中華民國刑法第135條第1項
對於公務員依法執行職務時，施強暴脅迫者，處3年以下有期徒
刑、拘役或 3 百元以下罰金。
中華民國刑法第140條第1項
於公務員依法執行職務時，當場侮辱，或對於其依法執行之職務
公然侮辱者，處6月以下有期徒刑、拘役或1百元以下罰金。
